【裁判字號】    92,上訴,1331
【裁判日期】    920722
【裁判案由】    偽造貨幣
【裁判全文】
臺灣高等法院臺中分院刑事判決                  九十二年度上訴字第一三三一號
    上  訴  人  臺灣南投地方法院檢察署檢察官
    被      告  甲○○
右上訴人因被告偽造貨幣案件，不服臺灣南投地方法院九十二年度訴字第一六七號中
華民國九十二年五月二十九日第一審判決（起訴案號：臺灣南投地方法院檢察署九十
二年度偵字第四九八號），提起上訴，本院判決如左：
      主  文
上訴駁回。
      理  由
一、公訴意旨略以：被告甲○○於民國（下同）九十一年五月二十二日十三時許，因
    友人即案外人張凱龍、曾茂沂欲前往南投縣鹿谷鄉○○路四號一同搬運物品及牽
    回車輛，遂由被告駕駛車牌號碼為Ｒ二─六四○一號自小貨車，於同日十四時許
    至南投縣鹿谷鄉○○路四號附近時，案外人張凱龍及曾茂沂先行下車進入前揭地
    點內搬運物品，被告因內急而進入該址之建築物右後方小解，因發現該處牆壁內
    塞有偽造之新版新台幣千元面額通用紙幣共十六張（其中偽鈔號碼分別為ＢＭ９
    ９６５３１ＹＦ二張、ＢＭ９９６５３２ＹＦ二張、ＢＭ９９６５３３ＹＦ二張
    、ＢＭ９９６５３４ＹＦ一張、ＢＭ９９６５３５ＹＦ二張、ＢＭ９９６５３６
    ＹＦ一張、ＢＭ９９６５３７ＹＦ一張、ＧＰ４９６６８１ＹＥ一張、ＦＫ６１
    ３６４３ＺＤ二張、ＢＬ６９８４８８ＸＨ一張、ＥＳ８９３５４２ＸＢ一張，
    以下簡稱上開偽鈔），竟基於意圖供行使之用而收集偽造通用紙幣之犯意，將上
    開偽鈔放置於前揭駕駛之自小貨車之儀表板上，嗣因警方前往盤查時，發現被告
    所駕駛之前揭自小貨車上之儀表板有上開偽鈔，始查獲上情。因認被告涉有刑法
    第一百九十六條第一項意圖供行使之用而收集偽造通用紙幣之罪嫌云云。
二、按對於原審諭知管轄錯誤、免訴、或不受理之判決上訴時，第二審法院認其為無
    理由而駁回上訴之判決，得不經言詞辯論為之。又案件曾經判決確者，應諭知免
    訴之判決，刑事訴訟第三百七十二條、第三百零二條第一款分別定有明文。另案
    件曾經判決確者，應為免訴之判決，此項原則關於實質上一罪或裁判上一罪，均
    有其適用（最高法院四十九年度台非字第四二號判例參照）。公訴人認本件與被
    告之前被查獲之行使偽造之通用紙幣未遂而經判決確定（臺灣彰化地方法院九十
    一年度訴字第七一二號）之事實，並無裁判上一罪關係，無非係以被告於警、偵
    訊及另案審理中均供稱上開十六張偽鈔係上廁所時撿拾的等語，及證人曾茂沂證
    稱扣案之上開十六張偽鈔係被告再度上車後始放置於儀錶板上等語，為其論據。
    查被告於原審固坦承於前開時間有為警查獲上開十六偽鈔之事實不諱，惟矢口否
    認有意圖供行使之用而收集偽造通用紙幣之犯行，辯稱：本件警方所查獲之上開
    十六張偽鈔，係與伊之前被查獲之二十二張偽鈔一起向綽號「大頭的」之人所購
    買，當時因伊之前被查獲之案件尚未判決，伊恐被判重刑，故以前始說上開十六
    張偽鈔是撿到的，事實上該偽鈔係伊一起向綽號「大頭的」之人所購買云云。經
    查：
  (一)被告意圖供行使之用，於九十一年五月九日十時許，在彰化縣田尾鄉某電子遊戲
    場內，以新台幣（下同）三千元之價格，向該綽號叫「大頭」之不詳姓名男子，
    購買偽造之新版新台幣千元面額通用紙幣二十二張（其中號碼ＥＳ８９３５４０
    ＸＢ五張、ＥＳ８９３５４１ＸＢ六張、ＥＳ８９３５４２ＸＢ七張、ＡＫ６０
    ７８８５ＶＨ二張、ＢＭ７６４６８０ＸＧ一張、ＣＭ０６６９３５ＶＢ一張）
    ，而收集上開面額共二萬二千元之偽造新版新台幣千元面額通用紙幣，旋即駕駛
    車牌號碼Ｒ２－６４０１號自小貨車，附載不知情之友人陳加政，於同日十二時
    許，前往彰化縣社頭鄉村○○路○段二三七號蕭陳碧、蕭豐樂母子經營看顧之「
    美而香餅店」雜貨店，被告乃下車持上揭偽造之新版新台幣千元面額通用紙幣一
    張購買飲料二瓶及香煙二包之貨品，欲以找零方式換取真鈔及錢幣而行使之，為
    蕭豐樂以偽鈔檢驗筆檢測後當場發覺為偽鈔而未予收受，被告因未達其行使目的
    ，隨即離開現場，嗣於九十一年五月九日十二時四十分許，因其貨車停放於彰化
    縣社頭鄉○○路○段清水國小前，經警發現形跡可疑而盤查，經被告同意搜索，
    在其自小貨車上所置放之皮包內發現偽造之新版新台幣千元面額通用紙幣一張，
    進而於該貨車乘客座前之置物箱查獲其餘偽造之新版新台幣千元面額通用紙幣二
    十一張之行使偽造之通用紙幣未遂等事實，業經台灣彰化地方法院於九十一年十
    二月十一日以九十一年度訴字第七一二號刑事判決判處有期徒刑二年，並於九十
    二年四月七日確在案，此有上開案號之刑事判決書及臺灣高等法院被告全國前案
    紀錄表等各一份附卷足按（見四九八號偵查卷第六頁至第八頁、原審卷第四八頁
    ）。
  (二)至被告於警訊、偵查及另案（臺灣彰化地方法院九十一年度訴字第七一二號）審
    理時雖供稱：上開十六張偽鈔係伊前往南投縣鹿谷鄉○○路四號處，欲取回前置
    放於該處之車輛，伊抵達後，因內急而於該址之建築物右後方小解時，意外發現
    上開十六張偽鈔塞於建築物牆壁縫隙內，因而將上開十六張偽鈔抽出持往伊所駕
    自小貨車之儀表板上置放等語，惟於原審審理時即翻異前供，改稱：警方查獲之
    上開十六張偽鈔是與伊之前被查獲二十二張偽鈔一起向綽號「大頭的」之人所購
    買的，當時因伊之前被查獲之案件尚未判決，伊怕被判重刑，所以才說是撿到的
    等語，前後所供並不一致，是其於警訊、偵查及另案審理時所為之上開供述，是
    否屬實？已有可疑。且證人張凱龍於警訊時亦證稱：「上開十六張偽鈔是甲○○
    所有」等語（見一八００號偵查卷第十頁反面）。況苟上開十六張偽鈔非被告所
    自藏，則何以被告任意如廁即可輕易發現該十六張偽鈔？且若非被告所自藏，他
    人豈會將該十六張偽鈔藏放在上開建築物牆壁縫隙內？另比對扣案之上開十六張
偽鈔，與被告前案被查獲之二十二張偽鈔之號碼，其中號碼ＥＳ８９３５４２Ｘ
    Ｂ之偽鈔係同號，且該ＥＳ８９３５４２ＸＢ偽鈔，與前案被查獲之ＥＳ８９３
    ５４０ＸＢ五張、ＥＳ８９３５４１ＸＢ六張、ＥＳ８９３５４２ＸＢ七張，係
    連號，有上開台灣彰化地方法院九十一年度訴字第七一二號刑事判決及中央銀行
    發行局九十二年四月四日台央發字第０九二００二一九０一號函檢附之鑑定各類
    偽鈔號碼、張數統計表等各一份足稽（見原審卷第一二頁至第一三頁），兩件之
    偽鈔苟非係同一來源，豈會如此？參以被告前案被查獲之二十二張偽鈔係被告於
    九十一年五月九日所購買（見上開台灣彰化地方法院九十一年度訴字第七一二號
    刑事判決），而本件被告係於九十一年五月二十二日被查獲，時間差距不遠，及
    本件被告被查獲時（九十一年五月二十二日），其前案尚未判決（九十一年十二
    月十一日判決），被告恐前案因收集之偽鈔張數增加而有被判較重刑之虞，因而
    不敢供出實情，亦非無可能等情以觀，益證被告於原審辯稱：上開十六張偽鈔與
    伊前案被查獲之二十二張偽鈔，係伊同時向綽號「大頭」之人所購買，當時因伊
    之前被查獲之案件尚未判決，伊怕被判重刑，所以以前才說是撿到的云云，應非
    虛妄，堪足採信。準此，本件扣案之上開十六張偽鈔，與被告前案被查獲之二十
    二張偽鈔既係出於同一來源，則本件與被告上開已被判刑確定之行使偽造之通用
    紙幣未遂案件，應係同一事實無疑。至證人曾茂沂雖證稱：「扣案之上開十六張
    偽鈔係被告再度上車後，始放置於儀錶板上」等語，惟此僅能證明該十六張偽鈔
    係被告下車如廁後所帶上車，並不能證明究係被告所自藏？抑或係被告所拾獲？
    故無法資為不利於被告之證明。另上開台灣彰化地方法院九十一年度訴字第七一
    二號刑事判決於退回檢察官之移送併辦而說明理由時，雖認上開十六張偽造通用
    紙幣係被告因內急小解而意外發現，衡情應不在其原有之收集計畫範圍內，是兩
    件並無連續犯之裁判上一罪關係存在云云，但該案所持之見解，並無拘束本院之
    效力。均併此敘明。
  (三)被告意圖供行使之用而收集上開二十二張偽造千元偽鈔，且進而行使偽造之通用
    紙幣未遂罪（原判決理由欄誤為意圖供行使收集偽造通用紙幣罪）部分，前既經
    台灣彰化地方法院於九十一年十二月十一日以九十一年度訴字第七一二號刑事判
    決判處有期徒刑二年，並於九十二年四月七日確在案，依首開說明，本件應為上
    開判刑確定之效力所及，是本件自應為免訴之判決。原審調查後，依刑事訴訟法
    第三百零七條之規定，不經言詞辯論，而諭知免訴之判決，並說明沒收為從刑之
    一種，依主從不可分原則，應附隨於主刑而宣告之，除有罪、免刑等判決，於裁
    判時併宣告外，如諭知無罪、免訴、不受理之判決，既無主刑，從刑亦無所附麗
    ，故本件扣案之上開十六張偽鈔，不於本件中宣告沒收，應由檢察官另行聲請單
    獨宣告沒收，核無違誤。檢察官上訴意旨仍執前詞，以上開十六張偽鈔係被告所
    拾獲，與前開已判刑確定之二十二張偽鈔並非同一來源，不在其前案之收集計畫
    範圍內為由，執以指摘原判決不當，並無理由，應予駁回，且不經言詞辯論為之
    。又本件雖係最輕本刑為三年以上有期徒刑之罪，惟因本件並不經言詞辯論為之
    ，故並無指定辯護人之必要，附此說明。
三、據上論結，應依刑事訴訟法第三百六十八條、第三百七十二條，判決如主文。
中      華      民      國      九十二      年      七    月    二十二  日
                                    臺灣高等法院臺中分院刑事第八庭
                                          審判長法  官羅  得  村
                                                法  官  陳  毓  秀
                                                法  官  劉  榮  服
右正本證明與原本無異。
除檢察官得上訴外，餘不得上訴。
如不服本判決應於收受送達後十日內向本院提出上訴書狀，其未敘述上訴之理由者並
得於提起上訴後十日內向本院補提理由書（均須按他造當事人之人數附繕本）。
                                                書記官  陳  俞  豪
中      華      民      國      九十二   年       七      月   二十二   日
                                                                        Ｉ


司法院資訊處製作；財團法人民間司法改革基金會備份。
